臺灣臺北地方法院民事裁定
110年度司字第139號
聲  請  人  張君豪  

            張錫儒  

            張季文  
            張曉晴  
            張吟蔓  

上列聲請人聲請為相對人本翊建設股份有限公司選派清算人事件
，本院裁定如下：
    主  文
聲請駁回。
聲請程序費用新臺幣壹仟元由聲請人負擔。
    理  由
一、按解散之公司除因合併、分割或破產而解散外，應行清算；
    解散之公司，於清算範圍內，視為尚未解散；公司經中央主
    管機關撤銷或廢止登記者，準用前3條之規定，公司法第24
    條、第25條、第26條之1分別定有明文。又股份有限公司之
    清算，以董事為清算人，但本法或章程另有規定或股東會另
    選清算人時，不在此限。不能依前項之規定定清算人時，法
    院得因利害關係人之聲請，選派清算人，亦為公司法第322
    條所明定。準此，公司必於全體董事不能擔任或公司章程未
    訂定或股東會未另選清算人時，法院始得因利害關係人之聲
    請選派清算人（最高法院93年度台上字第2396號判決意旨參
    照）。
二、聲請意旨略以：相對人本翊建設股份有限公司於民國101年1
    1月17日向第三人房志彥借款新臺幣6,000萬元，雙方約定應
    於102年5月20日全數清償，並簽訂不動產買賣契約書（下稱
    系爭契約），依約相對人若屆期無法清償，房志彥即可執行
    系爭契約之相關權益，其中關於新北市○○區○○段0000000000
    000地號土地（下合稱系爭土地）部分於系爭契約載明信託
    予安信建築經理股份有限公司（下稱安信公司），而坐落於
    系爭土地之門牌號碼新北市○○區○○路00巷0號及新北市○○區○
    ○路00巷○0○0號（下合稱系爭建物）則並無信託。嗣相對人
    未依約清償借款，遂將系爭建物之事實上處分權讓與房志彥
    ，並協同辦理稅籍變更登記，房志彥再移轉系爭建物之事實
    上處分權予第三人張貴和，詎相對人於104年4月27日經臺北
    市政府廢止公司登記，相對人已無法完成與安信公司就系爭
    土地所定信託契約之信託目的，依信託法第62條及65條規定
    應將系爭土地回復為相對人所有，並無法向因繼承而取得系
    爭建物事實上處分權之聲請人主張無權占用系爭土地，自有
    撤銷信託登記之必要。爰本於利害關係人之身分，依公司法
    第332條規定，聲請選派清算人等語。
三、經查，相對人於104年4月27日經廢止登記，迄今尚未為清算
    人聲報，而相對人之章程無關於選任清算人之規定，亦未決
    議選任清算人等節，雖據聲請人提出經濟部商工登記公示資
    料查詢結果為證（見本院卷第57頁），並有本院依職權查閱
    之章程可參（見本院卷第83至84頁）。惟相對人於101年9月
    間選任李俊威、朱葦寧、花繼志（下合稱李俊威等3人）為
    董事，依公司法第322條第1項前段規定，於104年4月27日相
    對人經廢止登記時，李俊威等3人即成為法定清算人。嗣花
    繼志雖訴請確認其與相對人間之董事委任關係不存在，並經
    臺灣高等法院於106年6月27日以106年度上字第471號判決確
    認自104年4月27日起之董事委任關係不存在確定，然該判決
    仍係認定花繼志為相對人之法定清算人（見本院卷第77至89
    頁網路版判決），而李俊威等3人現尚生存，復有本院依職
    權查詢之個人戶籍資料查詢結果可憑（附於限閱卷），顯見
    相對人並非無法定清算人得進行清算程序。依首揭說明，聲
    請人聲請本院為相對人選派清算人，為無理由，應予駁回。
四、依非訟事件法第21條第2項、第24條第1項，民事訴訟法第78
    條、第85條第1項、第95條，裁定如主文。
中　　華　　民　　國　　110 　年　　 11　　月　　4　　日
                         民事第六庭  法　官　許柏彥
以上正本係照原本作成。
如不服本裁定應於送達後10日內向本院提出抗告狀，並繳納抗告
費新臺幣1,000元。
中　　華　　民　　國　　110 　年　　11　　月　　4 　　日
                                     書記官  蔡庭復